最高法院刑事判決　　　　　　　　　　　　　　　九十一年度台上字第四九三九號
　　上　訴　人　甲○○
右上訴人因違反毒品危害防制條例案件，不服台灣高等法院中華民國八十九年五月三
十日第二審判決（八十九年度上訴字第九七三號，起訴案號：台灣板橋地方法院檢察
署八十七年度偵字第一六三八五號），提起上訴，本院判決如左：
    主  文
原判決撤銷，發回台灣高等法院。
    理  由
本件原判決認定：上訴人甲○○基於概括之犯意，意圖販賣第二級毒品安非他命營利
，以每克約新台幣（下同）一千餘元之價格，向綽號「黑龍」者販入安非他命，先於
民國八十七年六月間，在台北縣林口鄉○○○路○段六十八巷十二號四樓之三住處，
以每包約二克五千元之價格，販賣予蔡鍾賢施用。嗣蔡鍾賢於八十七年七月三十日經
警查獲後，供出向上訴人購買安非他命，並再以電話與上訴人聯絡，約定買賣安非他
命。上訴人乃基於同一犯意，依約於同年月三十一日凌晨零時許，攜帶其先行向「黑
龍」者販入之安非他命一包，至台北縣林口鄉○○○路○段六十八巷口，欲販賣予蔡
鍾賢時，為警當場查獲，並扣得上開安非他命一包（淨重二‧三六公克），及至其住
處扣得電子秤一台等情，因而撤銷第一審判決，改判論處上訴人連續販賣第二級毒品
罪刑，固非無見。
惟查：(一)被告之自白，須非出於強暴、脅迫、利誘、詐欺或其他不正之方法，且與事
實相符者，始得採為證據，如果被告之自白，係出於不正之方法，並非自由陳述，即
其取得自白之程序，已非適法，則不問自白內容是否確與事實相符，因其非係適法之
證據，即不得採為判決基礎，故審理事實之法院，遇有被告對於自白提出刑求之抗辯
時，應先於其他事實而為調查（本院二十三年上字第八六八號判例參照）。原判決認
定，上訴人販賣安非他命予蔡鍾賢，係以上訴人在警訊時之自白採為證據（見原判決
第三面第二行），惟上訴人嗣後已翻異前供，並於偵查中辯稱「是因警察打我臉及胸
部、背部，才這樣說」（見偵查卷第二十七頁末行）。上開辯解是否屬實，原審未予
調查審認，理由亦未說明，即逕以其在警訊時之自白，採為論罪科刑之基礎，自有應
於審判期日調查之證據而未予調查之違法。(二)已受請求之事項未予判決者，其判決當
然違背法令，刑事訴訟法第三百七十九條第十二款定有明文。依檢察官起訴之事實，
本案除查獲當次之行為外，上訴人自八十七年五月間起至同年七月二十六日止，已以
一千元至五千元不等之價格，連續多次販賣安非他命予蔡鍾賢施用（見偵查卷第三十
六頁）。而原判決認定，上訴人除有查獲當次之行為外，僅於八十七年六月間，以約
二克五千元之價格，販賣安非他命予蔡鍾賢施用（亦即除被查獲之當次外，先前僅販
賣予蔡鍾賢一次）。但自八十七年五月間起至同年七月二十六日止，是否尚有檢察官
所起訴之其他多次販賣行為？原審未予裁判，自有已受請求之事項未予判決之違法。
(三)有罪之判決書，須先認定犯罪事實，然後於理由內敘明其認定犯罪所憑之證據，方
足以資論罪科刑，如認定事實與其所採用之證據，及認定之理由不相適合，即屬理由
矛盾，其判決當然為違背法令。原判決事實認定：上訴人先於八十七年六月間，以每
包約二克五千元之價格，販賣安非他命予蔡鍾賢施用；嗣於同年月三十一日凌晨零時
許，再攜帶一包安非他命（淨重二‧三六公克），欲販賣予蔡鍾賢時被查獲（亦即除
被查獲之當次外，先前僅販賣予蔡鍾賢一次）。惟其理由係以：上訴人在警訊時自白
「是的，我確實有（多次）販賣安非他命給蔡鍾賢，（每次）都是蔡鍾賢主動向我聯
絡，數量不一定，所以價格也隨數量而定，每次價格在一千元至五千元之間，……平
日的花費都是販安所得，我是在八十七年五月份起開始販安」；核與蔡鍾賢所供「阿
元（指上訴人）已經販賣給我很多次，……最後一次是八十七年七月二十六日販賣給
我」相符，採為證據（見原判決第三面第三至十二行）。關於販賣之時間、次數，其
認定之事實與所採用之證據，不相適合，已有證據上之理由矛盾。又原判決既認定：
上訴人以每克約一千餘元之價格向綽號「黑龍」者販入安非他命後，先於八十七年六
月間，以每包約二克五千元之價格，販賣予蔡鍾賢施用；嗣於同年月三十一日凌晨零
時許，再攜帶一包安非他命（淨重二‧三六公克），欲販賣予蔡鍾賢時被查獲。乃理
由卻謂：上訴人販入安非他命之價格為每克一千餘元，而賣予蔡鍾賢之價格為二克五
千元或「一‧五克三千元」，認為上訴人有營利之意圖（見原判決第五面第二至四行
）。但上訴人究竟於何時、何地，以「一‧五克三千元」之價格販賣安非他命予蔡鍾
賢？原判決之事實欄並無此記載，則其理由之說明，即失所依據，亦有違誤。以上或
為上訴意旨指摘所及，或為本院得依職權調查之事項，應認原判決有撤銷發回更審之
原因。
據上論結，應依刑事訴訟法第三百九十七條、第四百零一條，判決如主文。
中      華      民      國    九十一    年      九      月      五      日
                              最高法院刑事第十一庭
                                  審判長法官  呂  潮  澤
                                        法官  白  文  漳
                                        法官  陳  世  雄
                                        法官  孫  增  同
                                        法官  林  開  任
      右正本證明與原本無異
                                              書  記  官
中      華      民      國    九十一    年      九      月     十一     日
